【裁判字號】    98,上訴,2768
【裁判日期】    980713
【裁判案由】    毒品危害防制條例
【裁判全文】
臺灣高等法院刑事判決               98年度上訴字第2768號
上  訴  人
即  被  告  甲○○
上列上訴人因違反毒品危害防制條例案件，不服臺灣板橋地方法
院98年度訴字第1487號，中華民國98年5月27日第一審判決（起
訴案號：98年度毒偵字第1964號，嗣於原審準備程序進行中，被
告就被訴事實為有罪之陳述，經原審告知簡式審判程序意旨，並
聽取當事人意見後，原審合議裁定依簡式審判程序進行），提起
上訴，本院判決如下：
    主  文
上訴駁回。
    理  由
一、按不服地方法院之第一審判決而上訴者，應向管轄第二審之
    高等法院為之。上訴書狀應敘述具體理由。上訴書狀未敘述
    上訴理由者，應於上訴期間屆滿後20日內補提理由書於原審
    法院，逾期未補提者，原審法院應定期間先命補正。第二審
    法院認為上訴書狀未敘述理由或上訴有第362條前段之情形
    者，應以判決駁回之，但其情形可以補正而未經原審法院命
    其補正者，審判長應定期間先命補正。刑事訴訟法第361條
    、第367條，分別定有明文。所謂不服第一審判決之具體理
    由，必係依據卷內既有訴訟資料或提出新事證，指摘或表明
    第一審判決有何採證認事、用法或量刑等足以影響判決本旨
    之不當或違法，而構成應予撤銷之具體事由，始克當之（例
    如：依憑證據法則具體指出所採證據何以不具證據能力，或
    依憑卷證資料，明確指出所為證據證明力之判斷如何違背經
    驗、論理法則）；倘僅泛言原判決認定事實錯誤、違背法令
    、量刑失之過重或輕縱，而未依上揭意旨指出具體事由，或
    形式上雖已指出具體事由，然該事由縱使屬實，亦不足以認
    為原判決有何不當或違法者（例如：對不具有調查必要性之
    證據，法院未依聲請調查亦未說明理由，或援用證據不當，
    但除去該證據仍應為同一事實之認定），皆難謂係具體理由
    ，俾與第二審上訴制度旨在請求第二審法院撤銷、變更第一
    審不當或違法之判決，以實現個案救濟之立法目的相契合，
    並節制濫行上訴（最高法院97年度臺上字第892號判決參照
    ）。是以上訴人之上訴書狀或補提之上訴理由書，雖有敘述
    上訴理由，惟並未具體敘述第一審判決有上述違法、不當情
    形，即與未敘述具體理由無異，其所為上訴，即不符合上訴
    之法定要件。
二、本件原判決以被告甲○○於原審審理時之自白、臺北縣政府
    警察局三重分局查獲毒品案件被移送者姓名、代碼對照表、
    台灣檢驗科技股份有限公司98年3月20日UL/2009/30206號濫
    用藥物檢驗報告、扣案之第一級毒品海洛因1包（驗餘淨重0
    .1834 公克）、交通部民用航空局航空醫務中心98年3月23
    日航藥鑑字第0981409號毒品鑑定書，被告有如事實及理由
    欄一（一）所示之觀察、勒戒執行完畢及於該觀察、勒戒執
    行完畢5年內再犯施用毒品，經法院判處罪刑確定等情，有
    本院被告前案紀錄表在卷可稽，非屬毒品危害防制條第20條
    第3項所定「5年後再犯」之情形，認被告犯本案施用第一級
    毒品及第二級毒品之罪，事證明確，應依法論科。被告所為
    施用第一級毒品海洛因及第二級毒品甲基安非他命之犯行，
    分別係犯係毒品危害防制條例第10條第1項、第2項之施用第
    一級、第二級毒品罪。又被告施用第一級及第二級毒品前、
    後之持有第一級及第二級毒品犯行，為其施用之高度行為所
    吸收，均不另論罪。另被告所犯上開二罪係一行為觸犯數罪
    名，屬想像競合，應從一重之施用第一級毒品罪處斷。又說
    明被告於有期徒刑之執行完畢後5年內，故意再犯本件有期
    徒刑以上之罪為累犯，應依刑法第47條第1項規定加重其刑
    。並審酌被告甲○○前經觀察、勒戒後，應知所惕勵，當知
    悉施用毒品之危害及其違法性，且已有多次施用毒品前科，
    詎其仍因自制力薄弱，並漠視法令禁制，而再犯本案，顯不
    知悛悔，應嚴予非難，兼衡被告於犯後即能坦承犯行，而其
    施用毒品行為於本質上係屬自我戕害行為，反社會性之程度
    應屬較低等一切情狀，量處有期徒刑1年1月，以資懲儆。並
    說明扣案之第一級毒品海洛因1包（驗餘淨重0.1834公克）
    ，係毒品危害防制條例所規定之第一級毒品，應依毒品危害
    防制條例第18條第1項前段之規定為沒收銷燬之諭知；另扣
    案之包裝上開海洛因外包裝袋1只（係用於包裹海洛因，防
    止其裸露、潮濕，便於攜帶施用，並非不可分離）係被告甲
    ○○所有供其施用第一級毒品海洛因所用之物，業經被告陳
    明在卷（見原審卷第41頁），併依刑法第38條第1項第2款之
    規定宣告沒收。均已詳敘所憑證據、認定理由及量刑依據。
    從形式上觀察，原判決並無認定事實錯誤、量刑瑕疵或違背
    法令之情形可言。被告上訴意旨略以：被告家中經濟全賴被
    告支撐，且有年幼子女須賴被告照料，原審判處被告有期徒
    刑1年1月，量刑過重，希法院能改判被告准予以美沙冬替代
    療法治療云云。惟查，本件被告施用毒品犯行已合於毒品危
    害防制條例所規定之處罰條件，自應依法追訴處罰，而美沙
    冬療法僅係行政管制上輔助染有毒癮之人所為之醫療措施，
    本案被告尚無從因此解免其刑事責任之成立；又量刑輕重，
    係屬事實審法院得依職權自由裁量之事項，而原審量刑時，
    均已審酌刑法第57條各款所列情狀，既未逾越法定範圍，又
    未濫用其職權，量刑至為妥適。綜上，被告上訴意旨，尚不
    足以認為原審判決有何不當或違法，亦不足以影響原審判決
    量刑刑度之本旨，均核非上開法條規定之上訴應敘述之具體
    理由，此外，被告復未具體指摘原審判決關於認定事實、適
    用法律及量刑等事項，究竟有何違法或不當之具體情形。依
    上開判決意旨，本件上訴不合上訴之法定要件，應予駁回，
    並不經言詞辯論為之。
據上論斷，應依刑事訴訟法第367條前段、第372條，判決如主文
。
中    華    民    國    98    年    7    月  13      日
                  刑事第八庭  審判長法  官  鄭文肅
                                    法  官  蔡光治
                                    法  官  劉嶽承
以上正本證明與原本無異。
如不服本判決，應於收受送達後10日內向本院提出上訴書狀，其
未敘述上訴之理由者並得於提起上訴後10日內向本院補提理由書
（均須按他造當事人之人數附繕本）「切勿逕送上級法院」。
                                    書記官  何仁崴
中    華    民    國    98    年    7     月    13    日


司法院資訊處製作；財團法人民間司法改革基金會備份。
